臺灣臺南地方法院新市簡易庭民事判決
                                    109年度新小字第837號
原      告  范ＯＯ    （真實姓名、年籍、住居所詳對照表）
兼法定代理  范ＯＯ    （真實姓名、年籍、住居所詳對照表）
人                  
            謝ＯＯ    （真實姓名、年籍、住居所詳對照表）
被      告  張鈞翔  

上列當事人間請求侵權行為損害賠償事件，經本院刑事庭以109
年度交簡附民字第70號刑事附帶民事訴訟裁定移送前來，本院於
民國109年10月28日言詞辯論終結，判決如下：
    主      文
被告應分別給付原告A女新臺幣伍萬壹仟柒佰柒拾元；給付原告A
男新臺幣貳萬零玖佰壹拾元；給付原告B女新臺幣壹萬陸仟貳佰
壹拾元，及均自民國一百零九年四月二十四日起至清償日止，按
週年利率百分之五計算之利息。
本判決原告勝訴部分得假執行。
原告其餘之訴及假執行之聲請均駁回。
    事實及理由
壹、程序方面：
一、按司法機關所製作必須公開之文書，不得揭露足以識別兒童
    及少年身分之資訊，兒童及少年福利與權益保障法第69條第
    2 項定有明文。又所定其他足以識別身分之資訊，包括兒童
    及少年照片或影像、聲音、住所、親屬姓名或其關係、就讀
    學校或其班級等個人基本資料，兒童及少年福利與權益保障
    法施行細則第21條亦有明文。本件原告兩人起訴之原告范ＯＯ
    為兒童，原告兼法定代理人范ＯＯ、謝ＯＯ為少年之父母親，依
    照上開規定，本判決自不得揭露原告范ＯＯ足以識別其身分之
    資訊，包括其親屬即原告兼法定代理人范ＯＯ、謝ＯＯ之姓名，
    又本判決以代號原告A女記載原告范ＯＯ，以代號原告A男、原
    告B女記載原告兼法定代理人范ＯＯ、謝ＯＯ，合先敘明。
二、按訴狀送達後，原告不得將原訴變更或追加他訴，但擴張或
    減縮應受判決事項之聲明者，不在此限，民事訴訟法第255
    條第1項第3款定有明文。本件原告起訴時原訴之聲明請求「
    被告應給付原告新臺幣(下同)200,000元，及自遞狀翌日起
    至清償日止，按週年利率5％計算之利息」，嗣於民國109年1
    0月28日言詞辯論期間變更為「被告應給付原告A女51,770元
    ；給付原告A男21,830元；給付原告B女16,210元，及均自刑
    事附帶民事起訴狀遞狀翌日起至清償日止，按週年利率5％計
    算之利息」，核原告所為係縮減應受判決事項聲明，原告之
    訴訟標的及請求之原因事實仍屬相同，揆諸前開說明，自為
    適法，合先敘明。
三、被告經合法通知，無正當理由，未於言詞辯論期日到場，核
    無民事訴訟法第386條各款所列情形，爰依原告之聲請，由
    其一造辯論而為判決。
貳、實體方面：
一、本件原告起訴主張：被告於108年4月25日21時4分許，無照
    駕駛車牌號碼0000-00號自用小客車(下稱系爭車輛)，沿臺
    南市永康區中山南路往西方向直行，行經中山南路與中華路
    口變換車道時，本應注意汽車在同一車道行駛時，後車與前
    車之間應保持隨時可以煞停之距離，且駕駛人應注意車前狀
    況，並隨時採取必要之安全措施，而依當時天候晴，夜間有
    照明，柏油路面乾燥無缺陷，道路上無障礙物，視距良好，
    並無不能注意之情事，竟疏未注意及此，而追撞同向在中山
    南路行駛之原告A男所駕駛，搭載原告B女及其女A女之車牌
    號碼000-000號普通重型機車(下稱系爭機車)，致原告A女、
    A男、B女受傷(下稱系爭事故)。而系爭事故分別造成原告A
    男受有右肩膀挫傷、右腹部鈍傷、右手肘挫傷、右小腿挫傷
    、右側踝部挫傷之傷害，原告B女受有左小腿擦挫傷、左手
    肘擦挫傷、左手擦挫傷之傷害，原告A女受有頭部擦傷右臉
    部擦挫傷、右前臂淺層撕裂傷、右手擦傷、右足部擦傷之傷
    害(下合稱系爭傷害)。原告A女、A男、B女因此分別支出醫
    療費用1,770元、1,310元、1,210元，及原告A女支出系爭機
    車維修費5,520元，而系爭事故造成原告等人受傷，因此產
    生精神上痛苦，並依法請求被告賠償原告A女、A男、B女精
    神慰撫金分別為50,000元、15,000元、15,000元。爰依侵權
    行為損害賠償法律關係起訴請求被告賠償89,810元。並聲明
    ：被告應給付原告A女51,770元；給付原告A男21,830元；給
    付原告B女16,210元，及均自刑事附帶民事起訴狀遞狀翌日
    起至清償日止，按週年利率5％計算之利息；並願供擔保准予
    假執行。
二、被告未於言詞辯論期日到庭，亦未提出書狀為任何陳述或答
    辯。
三、得心證事由：
  ㈠汽車在同一車道行駛時，除擬超越前車外，後車與前車之間
    應保持隨時可以煞停之距離，不得任意以迫近或其他方式，
    迫使前車讓道；汽車行駛時，駕駛人應注意車前狀況及兩車
    並行之間隔，並隨時採取必要之安全措施，不得在道路上蛇
    行，或以其他危險方式駕車，道路交通安全規則第94條第1
    、3項前段明文規定。本件系爭事故發生當時情況天候晴，
    夜間有照明，柏油路面乾燥無缺陷，道路上無障礙物，視距
    良好，並無不能注意之特別情形，而系爭車輛沿臺南市永康
    區中山南路往西方向，行經中山南路與中華路口變換車道時
    ，竟疏未注意車前狀況，並保持安全距離，隨時採取必要安
    全措施，而追撞前方同向同車道，由原告A男騎乘搭載原告A
    女、B女之系爭機車，致肇生系爭事故，使原告受有系爭傷
    害及系爭機車受損等損害，有臺灣臺南地方檢察署109年度
    偵緝字第216號檢察官聲請簡易判決處刑書、本院109年度交
    簡字第937號刑事簡易判決書等件在卷可考，是被告駕駛系
    爭車輛，依當時天候、用路環境，並無不能注意之情事，竟
    疏未注意車前狀況，與前車保持適當安全距離，於變換車道
    時，不慎追撞原告騎乘之系爭機車，致原告人車倒地，因而
    受有系爭傷害，故被告就系爭事故之發生有過失應堪認定，
    且被告肇事致原告受傷，則其過失行為與原告受傷結果間，
    復具有相當因果關係。而被告就此傷害行為，亦經由本院刑
    事庭109年度交簡字第937號刑事簡易判決書，認為被告無駕
    駛執照駕車，因過失傷害人，處有期徒刑3月，如易科罰金
    ，以1,000元折算1日。等情，復有本院109年度交簡字第937
    號刑事簡易判決書在卷可參，從而，原告主張被告應負擔侵
    權行為損害賠償責任，係屬有據。
  ㈡按因故意或過失不法侵害他人之權利者，負損害賠償責任。
    汽車、機車或其他非依軌道行駛之動力車輛，在使用中加損
    害於他人者，駕駛人應賠償因此所生之損害。但於防止損害
    之發生，已盡相當之注意者，不在此限。不法侵害他人之身
    體或健康者，對於被害人因此喪失或減少勞動能力或增加生
    活上之需要時，應負損害賠償責任；且不法侵害他人之身體
    、健康、名譽、自由、信用、隱私、貞操，或不法侵害其他
    人格法益而情節重大者，被害人雖非財產上之損害，亦得請
    求賠償相當之金額，民法第184條第1項前段、第191條之2、
    第193條第1項、第195條第1項分別定有明文。本件被告有前
    述過失致系爭事故發生導致原告受有系爭傷害等情，業已認
    定如前，是原告主張被告對原告應負侵權行為損害賠償責任
    ，應屬有據。茲就原告請求被告賠償之項目及金額，應否予
    以准許，分述如下：
  1.醫療費用部分：原告主張其因系爭事故受傷，原告A女、A男
    、B女因此分別支出醫療費用1,770元、1,310元、1,210元，
    業據原告提出外星人外科診所藥品明細收據、奇美醫院收據
    、臺南市利安南醫院門診醫療收據等件為佐，經核原告所提
    上開醫療費用收據之科別與所受傷勢相符，就診日期與系爭
    事故發生時間相近，請求被告賠償金額亦未逾醫療費用收據
    所載總金額，是請求被告分別賠償原告A女、A男、B女醫療
    費用1,770元、1,310元、1,210元，核屬有據，應可採認。
  2.精神慰撫金部分：
    不法侵害他人之身體、健康、名譽、自由、信用、隱私、貞
    操，或不法侵害其他人格法益而情節重大者，被害人雖非財
    產上之損害，亦得請求賠償相當之金額。民法第195條第1項
    前段定有明文；而法院於酌定慰撫金數額時，應斟酌加害人
    與被害人雙方之身分、資力與加害程度，及其他各種情形核
    定之（最高法院51年台上字第223號判例意旨參照）。本件
    被告駕駛系爭車輛於變換車道時，疏於注意，未與行駛於同
    向前方之系爭機車保持安全距離，與原告A男騎乘搭載原告A
    女、B女之系爭機車碰撞，致原告3人受傷，並因此受有系爭
    傷害，原告3人身體確已受到侵害，其主張因此受有精神上
    痛苦，堪可信實，自得請求被告賠償慰撫金。本件原告A男
    係國中畢業，已婚，育有子女，108年度有薪資所得118,275
    元、名下無財產；原告B女，已婚，育有子女，108年度有薪
    資所得52,200元；原告A女為原告A男、B女之幼年子女等情
    ；被告係國中畢業，108年度無所得、名下有汽車2輛等情，
    業據原告於本院審理時陳述明確，並經本院依職權調閱兩造
    108年稅務電子閘門財產所得調件明細表、兩造個人戶籍資
    料等件在卷可查。本院審酌兩造之身分、地位、經濟能力及
    本件原告所受傷勢分別為原告A男受有右肩膀挫傷、右腹部
    鈍傷、右手肘挫傷、右小腿挫傷、右側踝部挫傷之傷害；原
    告B女受有左小腿擦挫傷、左手肘擦挫傷、左手擦挫傷之傷
    害；原告A女受有頭部擦傷右臉部擦挫傷、右前臂淺層撕裂
    傷、右手擦傷、右足部擦傷之傷害等一切情狀，認原告請求
    被告賠償原告A女、A男、B女精神慰撫金分別為50,000元、1
    5,000元、15,000元，核屬適當，應為可採。
  3.系爭機車維修費用部分：
    依民法第196條請求賠償物被毀損所減少之價額，固得以修
    復費用為估定之標準，但以必要者為限（如修理材料以新品
    換舊品，應予折舊），最高法院77年度第9次民事庭會議決
    議(一)、80年度台上字第2476號判決意旨可資參照。準此，
    損害賠償既係在填補被害人所受之損害，使其回復應有狀態
    ，並不使之另外受利，故被害人修理材料以新品換舊品者，
    自應予以折舊。本件原告主張系爭機車受損支出機車修理費
    用18,400元，有原告提出機車急救站估價單附卷可參，原告
    並聲明該估價單記載維修費用均為零件費用，並無工資，有
    本件109年10月28日言詞辯論筆錄在卷可參，依上開說明，
    計算零件材料之損害賠償數額時，應扣除折舊部分始屬合理
    。依行政院所頒固定資產耐用年數表及固定資產折舊率表，
    機械腳踏車之耐用年數為3年，依平均法計算其折舊結果（
    即以固定資產成本減除殘價後之餘額，按固定資產耐用年數
    表規定之耐用年數平均分攤，計算折舊額），每年折舊率為
    3分之1，並參酌營利事業所得稅查核準則第95條第6項規定
    「固定資產提列折舊採用定率遞減法者，以1年為計算單位
    ，其使用期間未滿1年者，按實際使用之月數相當於全年之
    比例計算之，不滿1月者，以1月計」，上開系爭機車自出廠
    日103年11月，迄本件車禍發生時即108年4月25日，已使用4
    年6月，則零件扣除折舊後之修復費用估定為4,600元【計算
    方式：1.殘價＝取得成本÷(耐用年數＋1)即18,400÷(3+1)≒4,6
    00（小數點以下四捨五入）；2.折舊額＝(取得成本－殘價)×1
    /（耐用年數）×（使用年數）即(18,400－4,600)×1/3×（4+0
    /12）≒13,800（小數點以下四捨五入）；3.扣除折舊後價值
    ＝（新品取得成本－折舊額）即18,400－13,800＝4,600】，從
    而，原告得請求被告給付之修復費用為4,600元，逾此金額
    之請求，即無可採。
  ㈢末按給付無確定期限者，債務人於債權人得請求給付時，經
    其催告而未為給付，自受催告時起，負遲延責任；其經債權
    人起訴而送達訴狀，或依督促程序送達支付命令，或為其他
    相類之行為者，與催告有同一之效力；遲延之債務，以支付
    金錢為標的者，債權人得請求依法定利率計算之遲延利息；
    應付利息之債務，其利率未經約定，亦無法律可據者，週年
    利率為5％，民法第229條第2項、第233條第1項前段及第203
    條分別定有明文。本件原告請求被告賠償之金額，並未定有
    給付之期限，揆諸上開規定，被告自受催告時起始負給付遲
    延之責，是遲延利息應自被告收受刑事附帶民事起訴狀繕本
    翌日起算，方屬適法，則原告請求被告自刑事附帶民事起訴
    狀遞狀翌日起即負給付遲延責任，與法不符，不可採認，先
    與敘明。查本件刑事附帶民事起訴狀繕本於109年4月23日對
    被告合法送達，有本院送達證書在卷可參，則原告請求自起
    訴狀繕本送達被告之翌日即109年4月24日起至清償日止，按
    週年利率5％計算之法定遲延利息，核屬有據，應予准許。逾
    此部分則無依據，應予駁回。
四、綜上所述，原告依侵權行為之法律關係，請求被告分別給付
    原告A女51,770元(包含：醫療費用1,770元+精神慰撫金50,0
    00元)、A男20,910元(包含：醫療費用1,310元+精神慰撫金1
    5,000元+機車維修費4,600元)、B女16,210元(包含：醫療費
    用1,210元+精神慰撫金15,000元)，及均自刑事附帶民事訴
    訟起訴狀繕本送達翌日即109年4月24日起至清償日止，按週
    年利率5％計算之利息，為有理由，應予准許；逾此範圍，為
    無理由，應予駁回。
五、又本件係就民事訴訟法第436條之8第1項規定之小額訴訟事
    件所為被告敗訴之判決，依同法第436條之20之規定，就原
    告勝訴部分，應依職權宣告假執行。原告就此部分聲明願供
    擔保聲請宣告假執行，核無必要。至原告敗訴部分，其假執
    行之聲請失所附麗，應予駁回。
六、另小額訴訟，法院為訴訟費用之裁判時，應確定其費用額，
    民事訴訟法第436條之19第1項定有明文。然本件原告係利用
    刑事訴訟程序附帶提起民事請求，並由刑事庭裁定移送民事
    庭審理，依據刑事訴訟法第504條第2項規定，原告無庸繳納
    裁判費，嗣於訴訟中，原告亦未繳納任何訴訟費用，且至本
    件言詞辯論終結時，亦未發生其他訴訟費用，故無從確定訴
    訟費用之數額，爰不諭知訴訟費用之負擔。
中　　華　　民　　國　 109　　年　　11　　月　　11　　日
                 臺灣臺南地方法院新市簡易庭
                        法  官　夏明宇
以上正本係照原本作成。
如不服本判決，應於送達後20日內，向本院提出上訴狀並表明上
訴理由（依民事訴訟法第436條之24第2項之規定，對於小額程序
之第一審判決提起上訴，非以其違背法令為理由，不得為之），
如於本判決宣示後送達前提起上訴者，應於判決送達後20日內補
提上訴理由書（須附繕本）。且上訴狀內應記載表明（一）原判
決所違背之法令及其具體內容。（二）依訴訟資料可認為原判決
有違背法令之具體事實者。
中　　華　　民　　國　　109 　年　　11　　月　　12　　日
                        書記官  徐毓羚